【裁判字號】    97,交抗,255
【裁判日期】    970229
【裁判案由】    違反道路交通管理處罰條例
【裁判全文】
臺灣高等法院交通事件裁定             97年度交抗字第255號
抗  告  人
即受處分人  甲○○
上列抗告人因違反道路交通管理處罰條例案件，不服臺灣基隆地
方法院96年度交聲字第501號，中華民國97年1月21日裁定（交通
部公路總局台北區監理所基隆監理站96年12月10日基監字第裁42
-C00000000號裁決書），提起抗告，本院裁定如下：
    主  文
原裁定撤銷，發回台灣基隆地方法院。
    理  由
一、原裁定略以：本件抗告人即受處分人甲○○於民國96年11月
    13日晚間10時50分許，騎乘車號AF9-428 號重型機車，行經
    台北縣萬里鄉臺二線萬里往基隆方面國聖橋前，因違規闖紅
    燈，為警當場攔停舉發，原處分機關乃依道路交通管理處罰
    條例第53條第1 項、第63條規定，裁處受處人新台幣1800元
    之罰鍰，並記違規點數3 點。受處分人雖辯稱：依員警舉當
    時所在位置，僅看到對向號誌，根本無法確定伊是否有闖紅
    燈情形云云，然舉發員警當時所在位置，仍可清楚看見受處
    分人騎乘機車經過國聖橋時，該路口橫向往野柳方面車道之
    號誌仍係綠燈，而當往野柳方面車道之號誌為綠燈時，臺二
    線萬里往基隆方向及對向基隆往金山方向之車道均為紅燈等
    情，業據證人即舉發員警李景祥於原審具結證述綦詳，復有
    台北縣政府警察局金山分局於日間拍攝之現場照片可參，因
    認受處分人所稱未闖紅燈一節，尚難採信。從而原處分機關
    裁處受處分人罰鍰，於法並無不合，而駁回其聲明異議云云
    。
二、抗告意旨略謂：受處分人事後曾至舉發地點現場查看，發現
    員警當時所在位置根本無法看見往野柳方向之號誌，顯見員
    警應該無法判斷伊是否有闖紅燈云云。
三、經查：原裁定固以舉發員警之證述，作為認定受處分人確有
    闖紅燈之依據，然觀諸舉發員警李景祥於原審所稱：「（國
    聖橋前的紅綠燈與其斜對方的紅綠燈即基隆往萬里方面的紅
    綠燈，燈號是否一致？）該路口紅綠燈的時向不同，第一時
    向為萬里往基隆方面的紅綠燈會同時開放左轉及直行綠燈，
    開放時間為15秒，15秒後，為第二時向基隆往金山方向的燈
    號開放為綠燈，該路口橫向由野柳方面的綠燈有40秒，40秒
    後，萬里往基隆方向的紅綠燈才會變換為綠燈，舉發當時往
    野柳方面的紅綠燈還未轉換為紅燈時，異議人即從萬里往基
    隆方向行駛過來」等語，舉發員警對於萬里往基隆方向號誌
    轉換為綠燈時，該橫向往野柳方向之號誌究係綠燈或紅燈一
    節，似未有指明，對照台北縣政府警察局金山分局所出具之
    日間拍攝的現場照片所示，受處分人所闖越之號誌及員警所
    稱據以判斷之往野柳方面號誌，二者或均同為綠燈、或均同
    為紅燈，似未見有一方為綠燈時，他方係紅燈之情形（見原
    審卷第19至24頁）。參以證人李景祥亦證稱：「（當時是以
    哪一個交通號誌判斷異議人行駛車道的紅綠燈為紅燈？）我
    當時是看到往野柳方面的紅綠燈為綠燈，所以認定異議人有
    闖紅燈。」「（從野柳方面的紅綠燈判斷異議人闖紅燈時，
    有無再看萬里往基隆方面的紅綠燈燈號變換情形作確認？）
    沒有，因為當時我從野柳方面的紅綠燈可以很確定異議人有
    闖紅燈」等語，顯見本件萬里往基隆方向號誌與往野柳方向
    號誌之間，有何時向之關聯？該路口所有號誌之時向變化為
    何？既仍有未明，事涉受處分人違規與否之判斷，即有再行
    究明之必要。因認原裁定所認往野柳方面號誌為綠燈時，萬
    里往基隆方向之號誌應係紅燈一節，尚嫌速斷。本件既有前
    述疑義未明，自應由本院應將原裁定撤銷，並發回原審詳予
    調查後，另為適當之裁定。
據上論斷，應依道路交通案件處理辦法第26條，刑事訴訟法第41
3 條前段，裁定如主文。
中    華    民    國    97    年    2     月    29    日
                  刑事第二庭審判長法  官  呂丹玉
                                  法  官  李麗玲
                                  法  官  林恆吉
以上正本證明與原本無異。
不得再抗告。
                                  書記官  陳盈璇
中    華    民    國    97    年    3     月    4     日


司法院資訊處製作；財團法人民間司法改革基金會備份。
